【裁判字號】    88,上更(一),724
【裁判日期】    890229
【裁判案由】    毒品危害防制條例
【裁判全文】
臺灣高等法院刑事判決                        八十八年度上更(一)字第七二四號
    上  訴  人  臺灣桃園地方法院檢察署檢察官
    被      告  甲○○
    選任辯護人  陳萬發
右上訴人因被告毒品危害防制條例案件，不服臺灣桃園地方法院八十五年度訴字第一
六九九號，中華民國八十六年三月二十六日第一審判決（起訴案號：臺灣桃園地方法
院檢察署八十五年度偵字第六八五八號），提起上訴，本院判決後經最高法院發回，
本院判決如左：
    主  文
原判決關於甲○○部分撤銷。
甲○○非法販賣化學合成麻醉藥品，處有期徒刑伍年。
    事  實
一、甲○○有搶奪前科，其意圖營利，於民國八十五年五月二十八日上午七時許，以
    電話呼叫器留代號之方式與丁○○聯絡，約定將其非法持有之化學合成麻醉藥品
    安非他命以半兩（約十八‧五公克）新台幣（下同）二萬元之代價非法販賣與丁○○，交易方法為其先將安非他命藏放於桃園縣八德市萬客隆購物商場停車場之
    物品保管箱內，再將保管箱鑰匙藏放於停車場內之垃圾筒旁，由丁○○前往拿取
    鑰匙開啟保管箱取走安非他命，貨款則留置於保管箱內，再將鑰匙藏放回原處後
    離去，甲○○再前往取款；約定既畢，甲○○即將實際重十四‧八公克之安非他
    命乙包藏放於萬客隆購物商場停車場內之物品保管箱內，丁○○於當日上午八時
    三十分許前往，按約定之上述方式取得安非他命乙包，並將二萬元留置於保管箱
    內待甲○○拿取而完成販賣交易；丁○○購得安非他命後即驅車前往桃園市○○
    街四十七號與友人乙○○、丙○○會合，再駕車搭載乙○○、丙○○外出，至當
    日上午九時三十分許行經桃園市○○○路、寶慶路口時，因丁○○所駕小客車懸
    掛之ＣＥ－八一二０號號牌係屬贓物為桃園縣警察局交通隊員警查獲，並查扣得
    丁○○持有向甲○○購得之安非他命乙包（重十四‧八公克）及其原先已持有之
    安非他命乙包（重０‧三公克），而循線查知上情。
二、案經桃園縣警察局移送臺灣桃園地方法院檢察署檢察官偵查起訴。
    理  由
一、訊據被告甲○○矢口否認有販賣安非他命與丁○○之犯行，辯稱八十五年五月二
    十八日其在家中並未出門，其與丁○○雖曾同住於自立新村，其本身亦有吸用安
    非他命，但絕未販賣安非他命與丁○○等語；辯護人亦以：丁○○於案發當日即
    八十五年五月二十八日凌晨起即與丙○○、乙○○一起在桃園市○○街四十七號
    ，直至共同外出用膳於當日上午九時三十分許在桃園市○○○路與寶慶街口始遭
    警拘捕，且乙○○亦於原審證稱並未看見丁○○離開丙○○住處，甚至亦供承當
    日凌晨早即已買好安非他命，均足證當日丁○○不需也絕對無法分身遠至八德市
    萬客隆，亦證實章雲隆於警訊所指被告甲○○販賣之情節為無中生有；丁○○亦
    於原審供稱開車再快也不可能在八時三十分買安非他命，而於九時三十分遭查獲
    ，警訊是遭刑求等語，足證警訊筆錄所述不實；又丁○○之警訊筆錄稱當日八時
    三十分交易安非他命，嗣於八時四十五分於車上吸食安非他命，其相隔十五分鐘
    究否足供其完成交易及趕赴車上點燃吸食器再吸食？已令人生疑，再當日其三人
    確於九時三十分在桃園市○○○路遭警拘捕，則章於八時四十五分猶仍在吸食，
    究否有可能於吸食完畢再趕赴搭載丙○○、乙○○（其二人供稱一直在桃園市○○街），然後共車外出用膳始遭警查獲？且該時為上班尖峰時段，其間隔時間根
    本不足夠丁○○完成上述交易、吸食、開車、搭載等種種行為，章之警訊顯屬不
    實之杜撰；另丁○○於警訊稱約三四天就交易一次云云，可謂交易頻繁且堪稱容
    易，惟其卻同稱一次購買十幾公克帶在身上是因為「不容易買到」，顯見其供述
    前後矛盾，尚非可採；且辯護人於警訊中到場時並未聞見章、查二人當面對質，
    被告配偶曾美華亦證實案發當日被告並未出門等等，均足堪證實被告並無公訴意
    旨所指販賣安非他命之犯行等語資為辯護。
二、惟查：
（一）前開事實業據證人丁○○於警訊中指證明確，丁○○並於檢察官偵訊時指稱安
      非他命事項被告甲○○買的，甲○○綽號叫「小黑」等語（偵查卷第九頁反面
      、第十頁、第七十二頁），且丁○○於警訊中對於八十五年五月二十八日當日
      被告如何以呼叫器留代號之方式與其聯絡，及如何取得被告預藏之保管箱鑰匙
      ，在保管箱中交換安非他命及款項等交易細節均供述極為詳盡，並非僅係泛指
      曾向被告購買安非他命而已，衡情若非親身經歷其事，應無法憑空杜撰，且設
      若被告丁○○如僅係應付警方之追查而虛指被告以資應付，亦無就買賣安非他
      命之交易過程供述如此詳盡之必要；又丁○○遭逮捕時其持有遭查獲扣案之安
      非他命共有二包，乙包重０‧三公克，另乙包重十四‧八公克，惟丁○○已明
      確供稱該０‧三公克重之安非他命係未使用完所剩下的，該十四‧八公克重之
      安非他命是當日（二十八）日向甲○○所購買，若非確有其事，其亦無將其所
      持有二包安非他命之來源作如此詳細區別之可能；故就丁○○於警訊及偵查中
      關於在被查獲當日（即八十五年五月二十八日）曾向被告購買安非他命部分之
      供述，本身並無明顯之瑕疵可指，非不得作為證據。
（二）依證人丁○○、丙○○、乙○○三人之供述，固可得知丁○○於案發前後均與
      丙○○、乙○○共處，然查乙○○原即與丙○○在桃園市○○路四十七號（該
      屋係丙○○女友「小琪」租用），丁○○則係於當日上午五、六時許前往該處
      ，並提供安非他命一同施用，當時丁○○攜帶之安非他命數量微少，未幾丁○○即單獨外出，迨丁○○返回時即炫耀身上有許多安非他命，並出示與乙○○
      、丙○○觀看，隨後由丁○○駕車外出欲吃早餐，未久即遭查獲，自丁○○再
      度返回該處至遭查獲之時間不會超過一小時等情，業據證人乙○○於本院審理
      時到庭證述綦詳（本院上更一卷、八十九年一月七日筆錄），依乙○○上開證
      述之內容，適與丁○○於警訊中所供之情節相互吻合，足資為丁○○前開供述
      確與事實相符之佐證；至於丙○○於警訊中雖曾供稱丁○○係於當日凌晨二時
      許與其一同吸用安非他命云云，與乙○○供述之時間未盡一致，然查乙○○自
      警訊、偵查、原審及本院審理時，均始終供稱丁○○前往桃園市○○街四七號
      及一同施用安非他命之時間係五月二十八日凌晨五時許、或四、五時許、或早
      上（偵查卷第十七頁反面、第五十九頁反面、原審卷第五十頁反面、本院上開
      筆錄），並無明顯之出入，且乙○○已供稱當時係第一次與丁○○見面，則其
      印象自應較為深刻，應較丙○○之供述為可採；又乙○○於原審中雖亦稱丁○○好像沒有到八德市萬客隆等語，然而乙○○嗣後於本院審理時證述之情節顯
      較原審中為詳盡，且乙○○等並未隨同丁○○前往萬客隆商場，對於丁○○外
      出期間之行蹤如何並不知情，當然無法知悉丁○○有無前往萬客隆商場，原審
      直接向乙○○詢問丁○○有無至萬客隆商場，此種調查證據之方法自難以發見
      真實，故乙○○於原審中之供詞自不足資為有利於被告之論據。
（三）丁○○於原審曾供稱其在警訊遭刑求云云，然查丁○○於八十五年五月二十九
      日十一時十分許在檢察官訊問即已供承其於警訊之所言實在，未被刑求等語（
      偵查卷第五十七頁），證人即製作筆錄之承辦警員張祉道、朱芳滿於本院前審
      分別到庭供述本案是巡邏時查獲丁○○，由章某指認是向甲○○買安非他命，
      在萬客隆保管箱固定取貨，訊問丁○○時，章某精神良好，且很合作，沒有刑
      求，及問甲○○筆錄時，並無人刑求，當時丁○○有指認是甲○○，是指認完
      律師才到的等語（上訴字卷第二十頁至第二十一頁），此外丁○○、甲○○亦
      無法提出任何在警訊時遭到刑求之積極證據，丁○○於原審所稱之遭刑求供述
      ，即不足採。
（四）丁○○於警訊中曾就被告予以指認，業據警訊筆錄載明，而被告於原審已承認
      在交通隊有見過（原審卷第五十一頁），在本院前審時亦自承其外號叫「小黑
      」，有吸安非他命，認識丁○○，與之無仇恨，於警局有見面，沒有對質等語
      （上訴字卷第三十三頁正、反面）足見丁○○在警訊時確曾就被告予以指認；
      又被告與丁○○是同住自立新村之鄰居，丁○○又是被告同學之哥哥，且被告
      曾向丁○○借六萬元，惟已還清等情，亦為被告所不諱言（偵查卷第二十一頁
      ），顯見被告與丁○○甚為熟稔，且二人並無仇怨，衡情丁○○自無指認錯誤
      或蓄意誣攀之可能；至於丁○○事後於原審雖另供稱「小黑」係另有其人，並
      非被告，不知被告有吸用安非他命等語（原審卷第五十一頁反面），惟非但與
      其本身原先之供述相左，亦與被告供稱二人曾一起吸用安非他命乙節（原審卷
      第三十頁）顯然有悖，丁○○該部分之供述要屬事後迴護被告之不實陳述，自
      無可取。
（五）辯護人雖以丁○○於案發當日即八十五年五月二十八日凌晨起即與丙○○、乙○○一起在桃園市○○街四十七號，直至共同外出用膳於當日上午九時三十分
      許在桃園市○○○路與寶慶街口始遭警拘捕，不可能分身至八德萬客隆向被告
      購買安非他命等情置辯；然查丁○○當日與丙○○、乙○○二人碰面之時間及
      行止如何，已詳如前述，而丙○○於警訊中雖曾供稱「直到八十五年五月二十
      八日凌晨二時許，丁○○提供安非他命之來源，才再吸食，並於八十五年五月
      二十八日九時三十分許出來用膳時，就被警方查獲。」（偵查卷第十五頁）等
      語，然細譯其供述內容，僅係針對警方關於其吸食安非他命情形所為訊問之回
      答，警方並未就丁○○持有安非他命之來源、及丁○○有無外出購買安非他命
      等相關案情予以訊問，且丙○○之陳述完全未提及丁○○曾否外出等細節，尤
      其未供稱丁○○在遭查獲前是否始終與其及乙○○同處，故其前開供述與乙○○之相關證詞比較，除關於丁○○前往該處之時間不一致已如前述外，其餘之
      內容既無抵觸或相異之處，自不足據為丁○○無法分身外出向被告購買安非他
      命之憑證，質言之，丙○○之上開供述並不足作為有利於被告之證據。
（六）辯護人另以丁○○不可能於警訊中所供之時間完成交易等情，資為丁○○警訊
      筆錄不實之論據；惟查本案實際查獲丁○○等人者係桃園縣警察局交通隊員警
      許文宏、邱泰菖等人，而依案發時即八十五年間上午八時許之交通狀況估計，
      自八德市萬客隆商場至桃園市○○街之車程約需二十分鐘即可到達，目前（八
      十九年）之交通狀況則需約三十分鐘，又八十五年間自萬客隆商場至桃園市○○○路約需三十分鐘，而桃園市○○街與大興西路極為相近，自萬客隆商場先
      至桃園市○○街再至大興西路亦僅半小時即可等情，已據證人許文宏、邱泰菖
      於本院到庭證述綦詳（上更一字卷八十九年一月七日筆錄），彼二人既為交通
      隊警員，又係實際查獲丁○○之員警，對案發當時桃園地區之交通狀況當然瞭
      若指掌，故彼等關於上開車程所需時間之估計應屬相當精確可採，而依上述車
      程時間計算，丁○○如於上午八時三十分在八德市萬客隆商場購得安非他命，
      隨即返回桃園市○○街四七號與丙○○、乙○○會合，再一同駕車外出而於上
      午九時三十分許遭查獲，並非絕無可能，辯護人所指及丁○○供稱在時間上不
      可能部分，並無任何實據可供憑信，自不足執為丁○○警訊供述為不實之論據
      ，反之，既有在該段時間內完成上開行程之客觀可能，益徵丁○○於警訊之指
      證情節與事實相符。
（七）被告之配偶曾美華於原審雖證稱八十五年五月二十八日當日甲○○未外出等情
      ，惟曾美華係為被告之配偶，且供述與丁○○所述不合，應亦屬迴護之詞。
（八）本案被告雖堅詞否認犯罪，拒不吐實，致難以查知被告取得安非他命之來源及
      代價，然被告與丁○○約定販賣之價格係安非他命半兩（約十八‧五公克）二
      萬元，丁○○亦係按該價格交付二萬元，而被告販予丁○○之安非他命經查扣
      稱重後，實際僅為十四‧八公克，有扣案之安非他命及扣押物品清單之記載可
      稽，被告顯已從中賺取數量上差額之不法利益，其有營利之意圖亦屬灼然。
    綜上所述，本案事證已臻明確，被告所辯不足採信，其犯行應堪認定。
三、核被告所為，係犯麻醉藥品管理條例第十三條之一第二項第一款之非法販賣化學
    合成麻醉藥品罪，被告行為後，毒品危害防制條例已於八十七年五月二十日公佈
    施行，將安非他命列為第二級毒品，依該條例第四條第二項規定，販賣第二級毒
    品安非他命者，法定刑為處無期徒刑或七年以上有期徒刑，得併科新台幣七百萬
    元以下罰金，而麻醉藥品管理條例第十三條之一第二項第一款之罪之法定刑則為
    處五年以上有期徒刑，得併科五萬元以下罰金，比較結果，自以適用行為時之麻
    醉藥品管理條例第十三條之一第二項第一款之罪處斷有利於被告；原判決未詳為
    查證推求，即為被告無罪之諭知，自嫌率斷，檢察官上訴指摘原判決不當，為有
    理由，自應由本院將原判決撤銷，另為適法之諭知；爰審酌被告犯罪之動機、目
    的、手段、所受刺激、被告之品行、生活狀、智識程度、犯罪後態度等一切情狀
    ，量處如主文第二項之刑，資為懲儆。
四、公訴意旨另以：被告基於概括之犯意，自八十四年初至八十五年（起訴書誤植為
    「同年（八十四年）」）五月二十八日止，在桃園縣八德市萬客隆購物商場附近
    ，以二萬元、三萬五千元不等，連續販賣化學合成麻醉藥品安非他命與丁○○吸
    食等情，因認被告另涉有連續販賣安非他命之犯行；經查被告除於八十五年五月
    二十八日有販賣安非他命之犯行，如前所述外，公訴人認被告自八十四年初至查
    獲該日以前亦有販賣安非他命之犯行部分，無非係以丁○○之供述為唯一之證據
    ，按丁○○於警訊中雖曾供稱於八十四年初起向被告購買安非他命，約三、四天
    就交易乙次等語（偵查卷第十頁），然而丁○○既稱每次交易數量為一兩或半兩
    ，已非微少，其又稱約三、四天就交易一次，則衡諸社會通常經驗法則，其此部
    分之供述，已顯屬誇大不實，難予憑信，此外，遍查全卷又別無任何足以證明丁○○此部分之指述確與事實相符之補強證據存在，當不能僅以丁○○片面之指述
    資為不利於被告之罪證，此部分自屬不能證明被告犯罪，惟檢察官既認與前開經
    判決有罪部分之犯行有連續犯之裁判上一罪關係，爰不另為無罪之諭知。
五、本院經傳喚丙○○其未到庭，辯護人業已陳明無須再予傳證（上更一字卷八十九
    年一月七日筆錄），且本院認事證已明，無再傳證之必要；又被告指稱警方及檢
    察官均未調查其住處電話之通聯紀錄，藉以查明其並未與丁○○聯絡乙節，按案
    發時即民國八十五年五月間之電話通聯紀錄早已逾保存時效（三個月）而無法調
    查，且實際上被告可能與丁○○之呼叫器聯絡而使用之電話多端，諸如公共電話
    、行動電話、向友人借用之電話均有可能，並非必定需使用其家中之電話聯絡，
    故而即使被告家中之電話並無與丁○○呼叫器通訊之紀錄，亦不足證明被告即無
    前開犯行，本院認自無予以調查之必要；均併此敘明。
據上論斷，應依刑事訴訟法第三百六十九條第一項前段、第三百六十四條、第二百九
十九條第一項前段、麻醉藥品管理條例第十三條之一第二項第一款、刑法第二條第一
項但書、第十一條前段，判決如主文。
本案經檢察官吳國南到庭執行職務。
中     華     民     國    八十九   年       二       月    二十九      日
                             臺灣高等法院刑事第二十三庭
                                 審判長法  官  劉  靜  嫻
 法  官  王  炳  梁
                                       法  官  宋      祺
右正本證明與原本無異。
如不服本判決應於收受送達後十日內向本院提出上訴書狀，其未敘述上訴之理由者並
得於提起上訴後十日內向本院補提理由書（均須按他造當事人之人數附繕本）。
                                       書記官  郭  淑  卿
中     華     民     國    八十九   年       三       月       一       日
附錄：本判決論罪科刑法條全文
麻醉藥品管理條例第十三條之一第二項第一款：
違反前條之規定，其屬於第二條第四款之麻醉藥品者，依左列規定處罰：
一、非法輸入、製造、運輸、販賣者，處五年以上有期徒刑，得併科五萬元以下罰金
    。


司法院資訊處製作；財團法人民間司法改革基金會備份。
